臺灣臺北地方法院民事判決
111年度北訴字第48號
原      告  陳苾芬
被      告  陳盈杉

訴訟代理人  許乃丹律師
上列當事人間請求損害賠償事件，經本院刑事庭裁定移送前來（
111年度簡附民字第33號），本院於民國111年11月15日言詞辯論
終結，判決如下：
    主      文
被告應給付原告新臺幣叁拾萬元，及自民國一百一十一年二月十
九日起至清償日止，按年息百分之五計算之利息。
原告其餘之訴駁回。
訴訟費用由被告負擔十分之一，餘由原告負擔。
本判決於原告以新臺幣壹拾萬元為被告供擔保後，得假執行。但
被告如以新臺幣叁拾萬元為原告預供擔保，得免為假執行。
原告其餘假執行之聲請駁回。
    事實及理由
壹、程序方面：
  ㈠按訴狀送達後，原告不得將原訴變更或追加他訴，但被告同
    意者、擴張或減縮應受判決事項之聲明者，不在此限，民事
    訴訟法第255條第1項第1款、第3款定有明文。本件原告民國
    111年2月14日刑事附帶民事訴訟起訴狀訴之聲明第1項關於
    法定遲延利息起算日，原係記載：「…並自起訴狀繕本送達
    之翌日即111年2月14日…」部分（見111年度簡附民字第33號
    卷第5頁），嗣於111年7月18日當庭變更為：「…並自起訴狀
    繕本送達之翌日即111年2月19日…」（見本院卷第199頁）。
    核原告前揭變更，係減縮其應受判決事項之聲明，且經被告
    同意（見本院卷第199頁至第200頁），依上開規定，於法相
    符，應予准許。　　　　
  ㈡民事訴訟法第427條第2項之訴訟，案情繁雜或其訴訟標的金
    額或價額逾第1項所定額數10倍以上者，法院得依當事人之
    聲請，以裁定改用通常訴訟程序，並由原法官繼續審理，同
    法條第5項定有明文。本件係屬民事訴訟法第427條第2項第1
    2款規定之訴訟，兩造於111年7月18日本院審理時，以本件
    案情繁雜聲請改用通常訴訟程序（見本院卷第200頁），爰
    依前開規定，以裁定改用通常訴訟程序，並由原法官繼續審
    理（見本院卷第200頁）。
貳、實體方面：
一、原告主張：
  ㈠兩造於105年10月至109年2月間為男女朋友，被告因覺2人聚少
    離多，欲留存原告之私密影像供己觀賞，竟基於無故竊錄他
    人身體隱私部位之犯意，於105年至106年間之不詳時間，在
    其址設高雄市○○區○○○路000號3樓之宿舍及原告位在臺北市
    松山區之住處內，接續以其所使用之手機或數位相機，拍攝
    原告於上開地點房間內之半身或全身裸露照片4張及影片檔1
    8個。嗣原告於109年4月底至高雄市○○區○○○路000號3樓收拾
    私人物品，欲將兩造於109年1月間同遊日本拍攝之照片，存
    入自己筆記型電腦時，赫然發現前開裸露影像，始悉上情，
    造成原告身心受創甚鉅，加上被告毫無悔意，爰起訴請求被
    告給付精神慰撫金新臺幣（下同）300萬元等語。
　㈡並聲明：1.被告應給付原告300萬元，及自起訴狀繕本送達之
    翌日即111年2月19日起至清償日止，按年息5%計算之利息；
    2.前項判決，請准供擔保宣告假執行。　
二、被告則以：
  ㈠被告因兩造交往期間分隔南北，聚少離多，為解思念之情而
    拍攝原告隱私照片，為表示悔悟之意，被告已主動向刑事偵
    查庭為認罪之意思表示，並經鈞院於111年2月23日以111年
    度簡字第148號刑事簡易判決判處有期徒刑5月在案，是被告
    遭情愛沖昏頭之下，一時失慮為解相思拍照留念，因而誤罹
    法典，致原告受有損害，實無重大惡意；原告之精神上痛苦
    究係因系爭照片而身心受創，或是因為與被告分手、無法復
    合所致，尚有疑義，請鈞院詳查並據此酌減精神慰撫金之給
    付數額；原告於發現系爭照片後不僅未直接提起民、刑事告
    訴，反是以系爭照片做為與被告談判感情之籌碼，更可徵原
    告對系爭照片之存在並未感到恐懼或害怕，其所受損害應非
    鉅大，原告請求之精神慰撫金數額顯有過高等語，做為答辯
    。
　㈡並聲明：1.原告之訴駁回；2.如受不利判決，願供擔保請准
    免予假執行。　
三、兩造不爭執之事項：
　　兩造於105年10月至109年2月間為男女朋友，被告因覺2人聚
    少離多，欲留存原告之私密影像供己觀賞，竟基於無故竊錄
    他人身體隱私部位之犯意，於105年至106年間之不詳時間，
    在其址設高雄市○○區○○○路000號3樓之宿舍及原告位在臺北
    市松山區之住處內，接續以其所使用之手機或數位相機，拍
    攝原告於上開地點房間內之半身或全身裸露照片4張及影片
    檔18個，嗣原告於109年4月底至高雄市○○區○○○路000號3樓
    收拾私人物品，欲將兩造於109年1月間同遊日本拍攝之照片
    ，存入自己筆記型電腦時，赫然發現前開裸露影像，始悉上
    情，嗣經臺灣臺北地方檢察署檢察官以109年度偵字第32135
    號聲請簡易判決處刑，並經本院111年度簡字第148號刑事簡
    易判決以被告犯竊錄身體隱私部位罪，處有期徒刑5月，得
    易科罰金等情，有本院前開刑事簡易判決在卷可稽（見本院
    卷第11頁至第14頁），兩造對此均不爭執（見本院卷第200
    頁），可信為真正。
四、得心證之理由：
　㈠原告主張被告於105年至106年間之不詳時間，在其址設高雄
    市○○區○○○路000號3樓之宿舍及原告位在臺北市松山區之住
    處內，接續以其所使用之手機或數位相機，拍攝原告於上開
    地點房間內之半身或全身裸露照片4張及影片檔18個，犯竊
    錄身體隱私部位罪，造成原告身心受創甚鉅，加上被告毫無
    悔意，起訴請求被告給付精神慰撫金等語。被告則以其係遭
    情愛沖昏頭之下，一時失慮為解相思拍照留念，因而誤罹法
    典，致原告受有損害，實無重大惡意，且原告之精神上痛苦
    究係因系爭照片而身心受創，或是因為與被告分手、無法復
    合所致，尚有疑義，原告於發現系爭照片後不僅未直接提起
    民、刑事告訴，反是以系爭照片做為與被告談判感情之籌碼
    ，更可徵原告對系爭照片之存在並未感到恐懼或害怕，其所
    受損害應非鉅大，原告請求之精神慰撫金數額顯有過高等語
    置辯。是本件本院應審究者為：原告請求被告給付精神慰撫
    金300萬元有無過高？
　㈡按不法侵害他人之身體、健康、名譽、自由、信用、隱私、
    貞操，或不法侵害其他人格法益而情節重大者，被害人雖非
    財產上之損害，亦得請求賠償相當之金額，民法第195條第1
    項前段定有明文。慰藉金之賠償，以人格權遭遇侵害，使精
    神上受痛苦為必要，且法均有明文規定（最高法院83年度台
    上字第2097號判決意旨參照）。法院定慰撫金之數額，應斟
    酌行為人係故意或過失，其加害情節，被害人所受名譽損害
    之痛苦程度，及兩造之身分地位、教育程度、經濟狀況等一
    切情狀定之（最高法院110年度台上字第425號、108年度台
    上字第1073號判決意旨參照）。
　㈢經查，原告起訴主張被告於上揭時地，接續以其所使用之手
    機或數位相機，拍攝原告之半身或全身裸露照片4張及影片
    檔18個，犯竊錄身體隱私部位罪，造成原告身心受創甚鉅，
    且被告又毫無悔意，已如前述，原告精神上自受有相當之痛
    苦，且其所受痛苦與被告前揭不法行為間有相當因果關係，
    是原告請求給付精神慰撫金，於法自屬有據。查原告係中原
    大學工學碩士，目前於法商擔任產品經理，110年度給付總
    額1,089,128元，財產總額6,811,950元；被告係中國醫藥大
    學中醫系畢業，目前為陳杉中醫診所中醫師兼負責人，110
    年度給付總額85,686元，財產總額20,310,753元，為兩造所
    不爭執（見本院卷第31頁、第201頁、第211頁），並有本院
    依職權調閱之兩造稅務電子閘門財產所得調件明細表可參（
    隨卷外放）。審酌被告之前揭行為情節、造成原告精神上受
    有痛苦之程度，及兩造之身分、地位、經濟能力等一切情狀
    ，認原告請求被告給付精神慰撫金300,000元，始為公允適
    當，應予准許，超過此部分之請求，則屬過高，不能准許。
　㈣給付無確定期限者，債務人於債權人得請求給付時，經其催
    告而未為給付，自受催告時起，負遲延責任；其經債權人起
    訴而送達訴狀，或依督促程序送達支付命令，或為其他相類
    之行為者，與催告有同一之效力；遲延之債務，以支付金錢
    為標的者，債權人得請求依法定利率計算之遲延利息；應付
    利息之債務，其利率未經約定，亦無法律可據者，週年利率
    為5%，民法第229條第2項、第233條第1項前段及第203條分
    別定有明文。本件係屬侵權行為損害賠償之債，自屬無確定
    期限者，且係以支付金錢為標的，依前揭法律規定，原告請
    求被告給付自起訴狀繕本送達翌日即111年2月19日（見111
    年度簡附民字第33號卷第5頁）起至清償日止，按年息5%計
    算之遲延利息，於法自屬有據。　
五、綜上所述，原告起訴請求被告應給付300,000元，及自111年
    2月19日起至清償日止，按年息5%計算之利息，為有理由，
    應予准許；逾此部分之請求，則無理由，應予駁回。
六、兩造均陳明願供擔保，請准宣告假執行或免為假執行，經核
    原告勝訴部分，於法並無不合，爰分別酌定相當之擔保金額
    准許之。至原告其餘假執行之聲請，因其餘之訴已經駁回而
    失去依據，併駁回之。　　
七、本件事證已臻明確，兩造其餘攻擊防禦及證據方法，經本院
    審酌後，於判決結果均不生影響，爰不一一予以論駁贅述。
八、據上論結，本件原告之訴為一部有理由、一部無理由，依民
    事訴訟法第79條、第390條第2項、第392條第2項，判決如主
    文。
中　　華　　民　　國　　111 　年　　12　　月　　13　　日
                  民  事  庭    法　官　詹慶堂
以上正本係照原本作成。
如對本判決上訴，須於判決送達後20日內向本院提出上訴狀。如
委任律師提起上訴者，應一併繳納上訴審裁判費。
中　　華　　民　　國　　111 　年　　12　　月　　13　　日
                                書記官　馬正道